臺灣高等法院刑事裁定
110年度毒抗字第1158號
抗  告  人
即  被  告  陳健明




上列抗告人即被告因違反毒品危害防制條例案件，不服臺灣宜蘭
地方法院中華民國110年7月12日裁定（110年度毒聲字第253號）
，提起抗告，本院裁定如下：
    主  文
抗告駁回。
    理  由
一、原裁定意旨略以：抗告人即被告陳健明（下稱被告）於民國
    109年12月16日16時10分許採尿回溯96小時內某時，施用第
    二級毒品甲基安非他命1次之犯罪事實，有臺灣宜蘭地方檢
    察署施用毒品犯尿液檢體監管紀錄表、採尿報到編號表、台
    灣尖端先進生技醫藥股份有限公司濫用藥物檢驗報告各1份
    在卷可稽。又被告前於88年間因施用毒品案件，經臺灣宜蘭
    地方法院裁定送觀察、勒戒後，認有繼續施用毒品之傾向，
    由該院裁定送強制戒治，嗣於89年5月9日停止戒治出所，距
    本件施用毒品犯行已逾3年，其間並無再受觀察、勒戒或強
    制戒治等保安處分之執行，依最高法院109年度台上字第309
    8號判決意旨，被告本次再犯仍應令入勒戒處所施以觀察、
    勒戒，是本件觀察、勒戒之聲請，尚無不合，乃裁定令被告
    入勒戒處所觀察、勒戒等語。
二、抗告意旨略以：被告一家四口均領有身心障礙證明，母親及
    胞妹分別安置在老人照顧中心、殘障服務中心，家中僅有被
    告一人有就業謀生能力，並需每日返家照顧胞弟。被告係因
    多年前誤入歧途，結交損友而染上吸毒惡習，對於本次施用
    甲基安非他命犯行坦承不諱，亦深具悔意，但被告需工作負
    擔家庭支出，且未曾接受戒癮治療，亦有能力負擔戒癮治療
    費用，請准予附命戒癮治療之緩起訴處分等語。
三、經查：
  ㈠按「初犯」及「3年後再犯」施用第一、二級毒品者，檢察官
    應聲請法院裁定，令被告入勒戒處所觀察、勒戒，其期間不
    得逾2月，毒品條例第20條第1項、第3項定有明文。所謂觀
    察、勒戒，係導入療程觀念，對被告將來之危險所為預防、
    矯治措施，目的在戒除被告施用毒品之身癮及心癮，以達教
    化與治療之目的，性質上屬強制規定。除檢察官審酌個案情
    形，依毒品條例第24條第1項為附條件之緩起訴處分，可排
    除觀察、勒戒外，凡經檢察官聲請法院裁定將被告送勒戒處
    所觀察、勒戒，法院僅就其聲請是否適法或顯然不當而為裁
    定，並無斟酌另為其他處遇之餘地。且法院原則上應尊重檢
    察官職權之行使，為有限之低密度審查，除檢察官之判斷有
    違背法令、事實認定有誤或其裁量有重大明顯瑕疵外，尚不
    得任意指為違法。
　㈡原裁定已敘明認定被告確有施用第二級毒品，且施用時間距
    其前次強制戒治執行完畢已逾3年，符合「3年後再犯」之理
    由，核與卷內事證相符。考量被告前因施用毒品，於88年12
    月22日入法務部○○○○○○○附設戒治所強制戒治，於89年5月9
    日停止處分出監，再於90年6月11日執行強制戒治，嗣於91
    年1月21日執行期滿，接續執行毒品案件之有期徒刑，且其
    後有多次因案入監執行之紀錄，竟不思警惕，仍於108年6月
    20日假釋出監後，在假釋期間再犯本案施用第二級毒品犯行
    ，有被告前案紀錄表在卷可憑，足認被告守法意識薄弱，且
    依賴毒品之程度非輕。則檢察官經傳喚被告未到庭後，綜合
    考量個案具體情形，認本案不適於機構外之處遇，未選擇為
    附條件之緩起訴處分，依法聲請裁定將被告送觀察、勒戒，
    難認有何違法或明顯不當。原審因而依檢察官適法之聲請，
    裁定被告應送勒戒處所觀察、勒戒，自無違誤，應予維持。
  ㈢被告固以前詞，提起本件抗告。惟被告本次施用毒品犯行，
    距前次強制戒治執行完畢出所已逾3年，檢察官應聲請法院
    裁定，令被告入勒戒處所觀察、勒戒。而毒品條例所規定之
    觀察、勒戒，性質上為保安處分，其立法意旨在於幫助施用
    毒品者戒除毒癮，預防其再犯之可能性，該處分之性質非為
    懲戒行為人，乃為矯正行為人反社會性格，採用澈底隔絕毒
    品、專業諮商輔導或必要醫療支援等方法，協助其戒斷施用
    毒品之身癮及心癮，以達教化與治療之目的，並防衛社會安
    全。為達上述目的，不得已於一定期間限制或拘束行為人之
    人身自由，既為法之所許，當無因行為人之個人或家庭等因
    素而排除之理。抗告意旨所指家庭、工作、經濟等問題，均
    不足採為可排除依法應送勒戒處所觀察、勒戒之正當理由。
    再者，本案檢察官綜合考量個案具體情形，認被告不適於機
    構外之處遇，未選擇為附條件之緩起訴處分，依法聲請裁定
    將被告送觀察、勒戒，難認有何違法或明顯不當，抗告意旨
    請求以附命戒癮治療之緩起訴處分替代觀察、勒戒之處遇，
    為無理由，應予駁回。
據上論斷，應依刑事訴訟法第412條，裁定如主文。
中　　華　　民　　國　　110 　年　　8 　　月　　11　　日
                  刑事第六庭  審判長法  官  劉方慈
                                    法  官  朱嘉川
                                    法  官　曹馨方
以上正本證明與原本無異。
不得再抗告。
                                    書記官　游秀珠
中　　華　　民　　國　　110 　年　　8 　　月　　11　　日